【裁判字號】    88,易,410
【裁判日期】    890316
【裁判案由】    竊盜等
【裁判全文】
臺灣臺東地方法院刑事判決                        八十八年度易字第四一號
    公  訴  人  臺灣臺東地方法院檢察署檢察官
    被      告  乙○○
右列被告因竊盜等案件，經檢察官提起公訴（八十八年度偵字第一三０五號、第二０
五五號），本院判決如左：
    主  文
乙○○無罪。
    理  由
一、公訴意旨略以：被告乙○○基於意圖為自己不法所有之概括犯意，於如附表Ａ所
    示編號一至十之時、地及其他不詳之時地，連續竊得如附表Ａ編號一至十所示被
    害人之機車及其他姓名不詳之人所有，但已無法分辨車號之機車多輛，供其解體
    販售牟利。另明知如附表Ａ所示編號十一至編號十三所示車號機車及其他扣案但
    已無法分辨車號之機車，係來源不詳或失竊之機車贓物多輛，仍於如附表Ａ所示
    編號十一至十三之時地連續向不詳姓名人故買上開機車。其又於如附表Ａ所示編
    號十四、十五之時地，明知附表Ａ編號十四、十五所示車號機車業已脫離同編號
    所示各該所有人之支配中，仍意圖為自己不法所有，連續將該機車侵占入己。嗣
    為警於附表Ａ所示時地，查獲附表Ａ所示之扣案物品及其他無車牌之機車一百餘
    輛，並於八十八年三月十八日十七時五十分許，在臺東市○○街七二七號玉順機
    車行，查扣帳冊二本及臺灣中小企業銀行匯款申請書二張等物品，因認被告犯有
    刑法第三百二十條第一項之竊盜罪嫌、刑法第三百四十九條第二項之故買贓物罪
    嫌及同法第三百三十七條侵占遺失物罪嫌。
二、惟按犯罪事實應依證據認定之，無證據不得推定其犯罪事實，刑事訴訟法第一百
    五十四條定有明文。又認定不利於被告之事實，須依積極證據，苟積極證據不足
    為不利被告事實之認定時，即應為有利於被告之認定，更不必有何有利之證據，
    最高法院著有三十年上字第八一六號判例可資參照。
三、公訴意旨認定被告有竊盜、故買贓物及侵占遺失物罪嫌，無非以被告已坦承如附
    表Ａ所示物品為其取得，復經如附表所示被害人指述綦詳，並有扣押物品清單、
    贓物領據、現場照片、車輛竊盜、車牌失竊資料個別查詢車輛認可資料表（以下
    簡稱查詢車輛認可資料表）、保管條、帳冊及匯款單等件證據為其論據。訊據被
    告乙○○堅決否認有上開犯行，辯稱伊為廢棄物及中古物回收廠商，從事合法回
    收工作，而回收後之廢棄機車均放置於臺東市豐原大橋北端下游空地。本件警方
    在其偌大的堆置場內所查到如附表Ａ編號一所示物品，僅為一個廢棄引擎蓋，係
    伊至臺東縣綠島鄉公所回收之資源，並非伊竊盜或非法回收而來。而附表Ａ所示
    編號二至十五，僅係車號，並未查得任何車輛。而查扣之所謂「帳冊」，祇是伊
    平時作回收工作時，發現路邊有老舊機車時，用來登記之簿冊，用於向警方查證
    ，便於日後派員回收之用，如發現為贓車，絕不回收。再者，附表Ａ編號十五號
    之機車，已載運至臺東縣警察局臺東分局豐里派出所（以下簡稱豐里派出所）招
    領，伊亦未占為己有。而扣案匯款單，為伊私人單據，與本案無關。至於放置現
    場之機車一百餘輛，均是合法回收，且警方遲延幾個月均不處理，伊祗好將之清
    理，絕非贓車等語。
四、經查：
（一）本件臺東縣警察局警員於八十八年三月十八日到被告所承租位於臺東市豐原大
      橋北端下游機車堆置場搜索時，除附表Ａ編號一所示機車號碼之引擎蓋為失竊
      機車之引擎蓋外，其餘現場約一百多輛機車並未扣案，而係交付被告保管，是
      否為贓車，並未查證，復於被告保管幾個月後，因警方未進一步處理，而經被
      告清理，除所餘十餘部機車經查並非失竊車輛外，其餘無從查證。至於附表Ａ
      編號二至十五號所示機車，係警方就被告家中查扣之「帳冊」二本，逐一清查
      車號，發現登記之機車號碼中有上開十四部機車為失竊機車等情，業據證人即
      臺東縣警察局警員丙○○到庭證述在卷。是以本件悠關重要之機車證物，除有
      附表Ａ編號一所示機車號碼之引擎蓋一具外，其他編號二至十五號機車僅係登
      載於扣案之「帳冊」中之車號，並無機車扣案可資佐證，而其他未扣案之「不
      詳機車」一百餘輛究為合法車輛或係贓車亦乏證據證明，是公訴意旨指被告已
      自白附表Ａ所示「扣案」物品均經其取得一節，與事實不符，尚有未合。
（二）又附表Ａ編號一所示車號機車，固為被害人龔啟慧於八十六年九月十七日凌晨
      三時許，在臺東市○○街馬偕醫院臺東分院對面處失竊，且據被害人於偵查中
      證述在卷，並有查詢車輛認可資料表附卷可稽。惟查，臺東縣綠島鄉公所有作
      廢棄機車回收工作，如棄置路旁腐蝕不堪者，會集中垃圾場清運，可供外人撿
      拾拾。又被告曾於八十七年間到綠島表明可否清運廢棄物，因垃圾場並未管制
      ，故未反對被告清運等情，業據證人即臺東縣綠島鄉公所環保課科員兼代課長
      甲○○到庭證述屬實。參以附表Ａ編號一所示車號機車僅扣得引擎蓋一具，非
      無可能為他人棄置而予回收。衡諸被告又為廢棄機車回收商，有行政院環境保
      護署結業證書在卷可稽佐證，是被告辯稱上開引擎蓋係從綠島鄉公所清運回來
      等語，尚非無據。自難僅憑上開老舊引擎蓋，遽予推定被告有附表Ａ編號一之
      竊盜犯行。
（三）又附表Ａ編號二至十五號之車號機車，並無機車扣案，而係警方從被告住處查
      得所謂之「帳冊」中之逐一清查車號後，發現係失竊車輛，而認定被告犯罪，
      已如前述。惟查，上開機車，固均為失竊車輛，有查詢車輛認可資料可憑。然
      查，所謂之扣案「帳冊」二本，其實為一般之記事本，並非記帳用，其內記載
      之機車車號，數量至少在一百五十輛以上，有各該「帳冊」二本可稽。而經警
      逐一清查車號，僅其中十四輛為查報之失竊機車，業據證人即臺東縣警察局警
      員丙○○到庭證述明確。經本院逐一比對附表Ａ編號各該車號之登載內容（詳
      如附表Ｂ），除編號十一機車以外，其餘記載之名字均為車主姓名，而記載之
      地點，亦均與附表Ａ所載之失竊地點不符，有查詢車輛認可資料表在卷可憑。
      又被告確係廢棄機車回收商，曾經多次持扣案「帳冊」請求警方查證登載之車
      號是否為失竊機車一節，復據證人即豐里派出所警員李孟凱到庭證述無訛。參
      以附表Ａ編號十五機車，雖亦同登載於上開「帳冊」，復為失竊機車，但該部
      機車確係被告於八十七年二月間發現後向豐里派出所反應，經該所查詢為失竊
      機車並依查詢車輛認可資料表記載之車主電話找尋車主李金毅未果，致機車一
      直陳列所內，直到八十八年五月份，臺東縣警察局視查環境內務，有礙觀瞻，
      而移至富岡派出所保管，並於八十八年十二月八日找到車主前往富岡派出所領
      回，此有臺東縣警察局臺東分局八十八年十月七日信警刑字一五八一九號函及
      八十八年十二月二十九日信警刑字第一六五九三號函在卷可稽。又扣案之臺灣
      中小企業銀行匯款申請書，其中金額新臺幣（下同）十二萬六千元，觀其申請
      書上收款人欄內記載為「上捷機車工業股份有限公司」，被告辯稱係一般貨款
      ，尚非無據。而另一筆金額三十萬元，為被告向案外人長聯企業社借票到期後
      ，匯款使支票兌現，用以給付房租一節，復據證人長聯企業社負責人王秋海到
      庭證述明確。則綜合各節參證以觀，扣案之「帳冊」二本內，記載之機車車號
      至少一百五十輛以上，僅其中十四部為失竊機車，而被告確係廢棄機車回收商
      ，曾持扣案帳冊請求豐里派出所警員協助查證，其上記載之名字復為車主姓名
      ，而地點復與失竊地點不符，況且編號十五之機車，被告雖亦登載於「帳冊」
      內，但確係協助警方協尋車主之用，而扣案之匯款單亦無從證明與失竊機車有
      關，凡此，足徵被告辯稱伊有登載路邊老舊機車車號，並提供警察查證之習慣
      等語，尚非子虛。此外，既查無足以證明被告有何竊盜、故買贓物及侵占遺失
      物之積極證據，自難僅以扣案「帳冊」中登載之車號中有失竊機車，而推定上
      開編號二至十五號之機車為被告犯行而來。
（四）末查，公訴意旨所稱被告復於不詳時地竊取姓名不詳之人所有但已無法分辨車
      號之機車多輛，又明知扣案但已無法分辨車號之機車，係來源不詳或失竊之機
      車，仍向不詳姓名人故買等語，業據被告堅決否認。且究係車號機車失竊﹖且
      警方於現場交付被告保管之一百餘輛機車，並未扣案，復於幾個月後，經被告
      清理完畢，無從查證究為合法車輛或贓車，而尚未清理之十餘部機車經警查證
      ，並未有失竊紀錄等情，業經證人丙○○證述綦詳，並有被告保管清單二份及
      車籍作業系統──集中查詢基本詳細資料附卷可憑。是以，既乏證據證明被告
      保管之機車確為失竊機車﹖自難僅以現場曾經有一百多輛機車停放，遽行推定
      該批「不詳」機車，確為失竊機車，而為被告竊取或明知為贓物仍予故買而來
      。
五、綜上所述，本件積極證據既不足以證明被告有公訴意旨所指之犯行，本院復查無
    其他積極證據足以證明被告犯罪，被告之犯罪即屬不能證明，揆諸前揭法條說明
    ，自應為被告無罪之判決。
據上論斷，應依刑事訴訟法第三百零一條第一項，判決如主文。
本案經檢察官張添興到庭執行職務
中    華    民    國      八十九      年      三      月      十六     日
                                  臺灣臺東地方法院刑事庭
                                        法  官 簡  慧  娟
右正本證明與原本無異。
如不服本判決，應於判決送達後十日內向本院提出上訴狀。（須附繕本）
「切勿逕送上級法院」
                                        書記官 蘇  美  琴
中    華    民    國      八十九      年      三      月      二十      日
附表Ｂ：
１、編號二機車：工廠自己。
２、編號三機車：張泰海，東河鄉北源村柑桔七十一號
３、編號四機車：臺東加油站旁。（失）
４、編號五機車：僅記載車號、車款。
５、編號六機車：中正路二五一巷一號。
６、編號七機車：中興路二段四三二號。
７、編號八機車：車禍，自己工廠旁，吳良次，東市○○路○段九三號。
８、編號九機車：師專旁，蕭福祥，高雄美濃鎮廣林里雙溪一三０號。
９、編號十機車：國盛三街五一巷六號，藍文鴻，北縣雙溪鄉○○路八三號。
１０、編號十一機車：楊市清。
１１、編號十二機車：李金堆（商會）。
１２、編號十三機車：下埔下九一號，老闆送了，印刷所，未載。
１３、編號十四機車：苗中海，北市松山區。
１４、編號十五機車：出所。


司法院資訊處製作；財團法人民間司法改革基金會備份。
